【裁判字號】    97,訴,29
【裁判日期】    980630
【裁判案由】    違反槍砲彈藥刀械管制條例
【裁判全文】
臺灣新竹地方法院刑事判決                97年度訴字第29號
公  訴  人  臺灣新竹地方法院檢察署檢察官
被      告  乙○○
                    （在臺灣臺北監獄受刑中）
指定辯護人  本院公設辯護人丙○○
被      告  甲○○
                    （
指定辯護人  王志陽律師
上列被告等因違反槍砲彈藥刀械管制條例案件，經檢察官提起公
訴（96年度偵字第5167號），本院判決如下：
    主  文
乙○○未經許可，持有可發射子彈具有殺傷力之改造手槍，累犯
，處有期徒刑年貳月，併科罰金新臺幣陸萬元，罰金如易服勞
役，以新臺幣壹仟元折算壹日，扣案仿WALTHER廠PPK/S型半自動
手槍製造換裝土造金屬槍管而成之改造手槍壹支（含彈匣壹個，
槍枝管制編號：0000000000號），沒收之。
甲○○未經許可，寄藏可發射子彈具有殺傷力之改造手槍，處有
期徒刑貳年，併科罰金新臺幣陸萬元，罰金如易服勞役，以新臺
幣壹仟元折算壹日，扣案仿WALTHER廠PPK/S型半自動手槍製造換
裝土造金屬槍管而成之改造手槍壹支（含彈匣壹個，槍枝管制編
號：0000000000號），沒收之。
    事  實
一、乙○○前因違反毒品危害防制條例案件，經本院於民國90年
    3月16日以90年度訴字第22號刑事判決分別判處有期徒刑10
    月、6月，應執行有期徒刑1年4月確定，又因違反毒品危害
    防制條例案件，經本院於92年3月10日以91年度訴字第789號
    刑事判決分別判處有期徒刑10月、7月，應執行有期徒刑1年
    4月確定，上開各罪接續執行，於94年10月27日縮刑期滿執
    行完畢，詎仍不知悔改。
二、乙○○明知可發射子彈具有殺傷力之改造手槍及子彈，均為
    槍砲彈藥刀械管制條例所管制之物品，未經中央主管機關內
    政部許可，不得無故持有，竟基於持有可發射子彈具有殺傷
    力之改造手槍及子彈之犯意，於95年5、6月間之某日，在其
    友人黃燕清（已歿）位在苗栗縣頭份鎮住處，收受黃燕清所
    交付具殺傷力之仿WALTHER廠PPK/S型半自動手槍製造之槍枝
    換裝土造金屬槍管改造而成之改造手槍1支（含彈匣1個，槍
    枝管制編號0000000000號）及直徑約7.9mm金屬彈頭之非制
    式子彈5顆（黃燕清原係交付8顆，乙○○於96年8月20日，
    前往新竹縣北埔鄉冷泉附近，約4、5公尺之距離，對著大樹
    的樹幹試射而擊發子彈2顆，其餘6顆經送鑑定實際試射後，
    5顆可擊發，認具殺傷力，餘1顆雖可擊發，惟發射動能不足
    ，認不具殺傷力），並未經許可持有之。
三、乙○○於96年8月21日將上開具殺傷力之改造手槍及子彈放
    置在其所有之黑灰色背包內，並至其友人甲○○位於新竹縣
    北埔鄉○○路46巷7號居所借住，翌日（即96年8月22日）上
    午某時許，乙○○將上開裝有具殺傷力之改造手槍、子彈之
    包包交予甲○○，甲○○明知可發射子彈具有殺傷力之改造
    手槍及子彈，均為槍砲彈藥刀械管制條例所管制之物品，未
    經中央主管機關內政部許可，不得擅自寄藏，竟基於寄藏可
    發射子彈具有殺傷力之改造手槍及子彈之犯意，於96年8月2
    2日上午某時許，收受乙○○所交付上開具殺傷力之改造手
    槍及子彈，並將之藏置於其居所客廳電視櫃之下格抽屜內。
    嗣於96年8月22日晚上9時許，新竹縣警察局竹東分局警員接
    獲線報前往甲○○前揭居所進行勘查，而為乙○○、甲○○
    察覺，乙○○遂將上開具殺傷力之改造手槍、子彈取出，並
    拉槍機退彈後，將該改造手槍、子彈裝入其所有之黑灰色包
    包內丟棄在甲○○居所浴室紗窗外之圍牆下方，迨於同日晚
    上10時10分許，為警逕行搜索而當場查獲，並扣得上開改造
    手槍1支（含彈匣1個）、子彈6顆及彈殼2顆，始得悉上情。
四、案經新竹縣警察局竹東分局報請臺灣新竹地方法院檢察署檢
    察官偵查起訴。
    理  由
一、按被告以外之人於審判外之言詞或書面陳述，除法律有規定
    者外，不得作為證據，刑事訴訟法第159條固定有明文，惟
    被告以外之人於審判外之陳述，雖不符同法第159條之1至之
    4規定，而經當事人於審判程序同意作為證據，法院審酌該
    言詞陳述或書面陳述作成時之情況，認為適當者，亦得為證
    據。又當事人、代理人或辯護人於法院調查證據時，知有第
    159條第1項不得為證據之情形，而未於言詞辯論終結前聲明
    異議者，視為有前項之同意，此亦據同法第159條之5規定明
    確。查本案所引用之證據資料（詳後引證據），其中傳聞證
    據部分，縱無刑事訴訟法第159條之1至第159條之4或其他規
    定之傳聞證據例外情形，亦因被告及其辯護人、檢察官或同
    意可作為證據使用，或未聲明異議，依刑事訴訟法第159條
    之5第1項、第2項之規定，本院審酌該證據作成之情況，並
    無不當，故其等於審判外之陳述，自得作為本案之證據。又
    按本案認定事實所引用之文書證據、物證等證據，並無證據
    證明係公務員違背法定程序所取得，亦無刑事訴訟法第159
    條之4之顯有不可信之情況與不得作為證據之情形，本院斟
    酌本案卷內之證據並非非法取得，亦無證明力明顯過低之情
    形，且經本院於審判期日依法進行證據之調查、辯論，被告
    於訴訟上之程序權，已受保障，前揭各該證據，均得採為證
    據，先予敘明。
二、訊據被告乙○○對於上開持有具殺傷力之改造手槍、子彈，
    並將之攜帶至被告甲○○居所之事實，被告甲○○對於有將
    被告乙○○裝有具殺傷力之改造手槍、子彈之背包藏置在其
    居所客廳電視櫃下格抽屜內之事實，於警詢、偵查中及本院
    準備程序、審理時均坦承不諱（見偵查卷第23、145至147、
    149頁，本院卷第21、77、168頁），核與證人即與被告乙○
    ○、甲○○同時為警查獲之被告乙○○、甲○○之友人吳萬
    興於警、偵訊時證述扣案槍彈是被告乙○○的，查獲地點是
    被告甲○○的居所等情節大致相符（見偵查卷第29、149頁
    ），雖被告乙○○、甲○○關於被告乙○○交付槍彈委由被
    告甲○○寄藏的時間，前後供述不一，被告乙○○於偵查中
    供稱：「（何時到甲○○家？）96年8月22日早上12時許，
    我去他家休息、聊天。」、「（你到甲○○家時，甲○○是
    否在家？）有，他有在家。」、「（當時你是否有帶什麼東
    西在身上？）海洛因、槍就是之前放在那邊的。」、「（槍
    是何時放在甲○○的住處？）前二天。」、「（你在何時將
    槍交給甲○○保管？）前三天晚上，...。」、「（你是否
    是昨天去甲○○家才將槍枝帶到甲○○家中？）不是，是前
    幾天。」、「（何時帶到甲○○家中？）是事發前三天，但
    那一天，我不確定，應該是在星期一即96年8月20日晚上大
    約9時許。」云云（見偵查卷第145至147頁），嗣於本院行
    準備程序時供述：伊是在被警察查到的前一天到被告甲○○
    家，槍也是那時候帶過去的等語（見本院卷第77頁），及於
    本院審理時供述：「（黃燕清交給你的槍彈，你是在96年8
    月20日帶到甲○○的住處嗎？）是的。」、「（根據你之前
    偵訊所述，你是在被查獲前三天的晚上在甲○○家裡把槍交
    給他，甲○○也跟你說你自己要小心一點，對你之前所述有
    何意見？）我那時候還在提藥，我忘記是否有這樣講了，我
    那時想要交保。」、「（你有無印象槍係何時交給甲○○？
    ）應該是我去甲○○家裡的第二天早上，我是在甲○○知道
    我帶槍彈去他家時，當他要出門時，可能怕我危險、或是小
    孩子看到，就把我的槍收起來。」、「（你是在96年8月22
    日晚上被查獲，你是在何時去甲○○家的？）應該是96年8
    月21日凌晨去的，當時做筆錄時我說成晚上，所以記成20號
    晚上，其實是21號的凌晨，因為我們常常在說凌晨的時候，
    也會說成今天晚上。」等語（見本院卷第168、169頁），被
    告甲○○於偵查中供稱：「（問：乙○○昨天下午【即96年
    8 月22日】進到你家時，你是否在家？）我在家。」、「（
    當時乙○○是否有帶什麼東西在身上？）一個包包，就是那
    個被查獲的包包，就是用背的包包。」、「（槍是否是乙○
    ○在96年8月20日交給你保管？）是三天前還是二天前，我
    忘了。」、「所以槍不是昨天才拿到你住處？）是的。」、
    「（為何剛剛你說槍是昨天才拿到你住處的？）昨天還是前
    天我忘了，就是這兩天。」、「有無其他意見或陳述？）事
    情的原委，我是基於好心才讓乙○○來我家，時間上的陳述
    有所出入。」云云（見偵查卷第144、149頁），復於本院準
    備程序、審理時供述：槍是查獲當天伊才知道的，但是被告
    乙○○是前一天晚上就到伊居所來睡等語（見本院卷第16 7
    頁）。經查：
(一)、被告甲○○於偵查中即無法確認被告乙○○攜帶槍枝、子彈
    至其居所之日期，僅泛稱就是查獲這2天，並表示在時間的
    陳述上有所出入等情，觀之被告乙○○於偵查中就攜帶槍枝
    、子彈至被告甲○○居所之時間，前後供詞反覆且互為矛盾
    ，又參以被告等為警查獲時，均自承有施用毒品情形，且自
    搜索時即96年8月22日晚上10時10分許起至檢察官訊問時96
    年8月23日晚上9時40分許止，已近24小時，一般施用毒品者
    ，作息時間日夜顛倒，對於凌晨、白天或晚上之認知，或迥
    異於常人，且於毒品解癮時限經過後，均會有提藥的情形，
    況突因持有改造手槍、子彈等對社會治安具有潛在性威脅之
    違禁物而為警查獲，恐遭檢察官聲請羈押，此乃事理之常，
    是被告乙○○於本院審理時供述：當時在提藥，也想要交保
    ，有無說是查獲前3天交槍予被告甲○○，伊忘記了等語，
    尚非全然無據，是實難逕以被告等於偵查中所為前後不一之
    供述，遽以認定被告乙○○確係於96年8月20日晚上9時許，
    將上開具殺傷力之改造手槍、子彈，交予被告甲○○委託其
    代為藏放。
(二)、被告乙○○、甲○○於本案繫屬之初，先後無正當理由而拒
    不到庭，為本院依法拘提、通緝後始行緝獲，被告乙○○為
    本院緝獲後即在台灣台北監獄服刑，被告甲○○則經本院以
    有逃亡之虞予以羈押在案，此有新竹縣政府警察局竹東分局
    97年3月11日竹縣東警偵字第0976001123號函、98年1月5日
    東警偵字第0986000045號函暨其所附拘票、拘提報告書、本
    院97年6月4日97年新院雲刑良緝字第89號、98年2月5日98年
    新院雲刑良緝字第25號通緝書、97年9月24日97年新院雲刑
    良銷字第151號、98年5月27日98年新院雲刑良銷字第89號撤
    銷通緝書等附卷可證（見本院卷第38至42、53、65、83至90
    、103頁），是被告等2人於遭緝獲前之準備程序均未同時到
    庭，緝獲後亦分別收容在不同的監所，應無串證之機會，況
    被告等2人均已為認罪之表示，是被告乙○○交付上開具殺
    傷力之改造手槍、子彈予被告甲○○委託其代為藏放之起訖
    時間，要無影響其等2人罪責之成立，被告等2人亦無相互勾
    串互為迴護之必要與動機。
(三)、準上，被告等2人於本院審理時既均供述：被告乙○○係96
    年8月21日至被告甲○○居所借住，而至翌日（即96年8月22
    日）上午某時許，被告甲○○始知悉被告乙○○持有上開具
    殺傷力之改造手槍、子彈，而允為保管藏放，而被告等2人
    於偵查中之供述，復有如上之瑕疵所指，依罪證有疑，利於
    被告之法則，本件被告甲○○受託寄藏上開具殺傷力之改造
    手槍、子彈之時間，應為96年8月22日上午某時許，應堪認
    定。
三、又扣案之改造手槍經送內政部警政署刑事警察局以性能檢驗
    法、試射法鑑驗結果，認送鑑手槍1枝（槍枝管制編號00000
    00000號），係改造手槍，由仿WALTHER廠PPK/S型半自動手
    槍製造之槍枝，換裝土造金屬槍管而成，擊發功能正常，可
    供擊發適用子彈使用，認具殺傷力；送鑑子彈6顆，認均係
    非制式子彈，由金屬彈殼組合直徑約7.9mm金屬彈頭而成，
    全數實際試射後，5顆均可擊發，認具殺傷力，餘1顆雖可擊
    發，惟發射動能不足，認不具殺傷力等情，有該局96年9月5
    日刑鑑字第0960134537號槍彈鑑定書及該局97年2月4日刑鑑
    字第0970014436號函等在卷可憑（見偵查卷第155至158頁，
    本院卷第34頁），並有新竹縣政府警察局96年8月23日竹縣
    警鑑字第0963008941號函暨其所附槍枝初步檢視報告表、承
    辦人員履歷資料及槍枝外觀結構照片6幀等附卷可稽（見偵
    查卷第45至51頁）。此外，復有新竹縣政府警察局竹東分局
    搜索扣押筆錄、扣押物品目錄表、逕行搜索報告書、偵查隊
    公務電話紀錄簿各1份、現場及扣案物照片8幀等存卷可查（
    見偵查卷第40至44、66至74、76至80頁）。綜上所述，本案
    事證明確，被告等犯行堪以認定，應予依法論科。
四、論罪科刑：
(一)、按未經許可持有改造手槍、子彈，其持有之繼續，為行為之
    繼續，亦即一經持有手槍，罪已成立，但其完結須繼續至持
    有行為終了時為止。其間法律縱有變更，然其行為既繼續實
    施至新法施行以後，即與犯罪後法律有變更之情形不同，不
    生新舊法比較適用之問題（最高法院95年度台上字第2250號
    、第3461號判決意旨參照），查被告乙○○係於95年5、6月
    間收受上開具殺傷力之改造手槍、子彈，然持有行為係持續
    至96年8月22日上午某時許交予被告甲○○委由其代為保管
    藏放而終了，應適用94年2月2日修正公布、95年7月1日施行
    之修正後刑法，尚不生新舊法比較適用之問題，先予敘明。
(二)、次按槍砲彈藥刀械管制條例第4條所列之槍砲，依同條例第5
    條規定，非經中央主管機關許可，不得製造、販賣、運輸、
    轉讓、出租、出借、持有、寄藏或陳列。本件被告乙○○所
    持有，被告甲○○所寄藏之具有殺傷力之仿WALTHER廠PPK/S
    型半自動手槍製造之槍枝換裝土造金屬槍管改造而成之改造
    手槍1支（含彈匣1個，槍枝管制編號0000000000號）及直徑
    約7.9mm金屬彈頭之非制式子彈5顆，乃屬槍砲彈藥刀械管制
    條例第4條第1項第1款、第2款所稱之其他可發射子彈具有殺
    傷力之槍砲、子彈（其餘3顆子彈，不另為無罪之諭知，詳
    後述）。核被告乙○○所為，係犯槍砲彈藥刀械管制條例第
    8條第4項之未經許可持有可發射子彈具有殺傷力之改造手槍
    罪及同條例第12條第4項之未經許可持有子彈罪，被告甲○
    ○所為，係犯槍砲彈藥刀械管制條例第8條第4項之未經許可
    寄藏可發射子彈具有殺傷力之改造手槍罪及同條例第12條第
    4項之未經許可寄藏子彈罪。被告乙○○以一行為同時持有
    上開改造手槍、子彈，被告甲○○以一行為同時寄藏上開改
    造手槍、子彈，均為想像競合犯，應依刑法第55條規定，分
    別從較重之未經許可持有可發射子彈具有殺傷力之改造手槍
    罪及未經許可寄藏可發射子彈具有殺傷力之改造手槍罪處斷
    。
(三)、次按，寄藏與持有，均係將物置於自己實力支配之下，僅寄
    藏必先有他人持有行為，而後始為之受寄代藏，故受寄人代
    為保管，其保管之本身，亦屬持有，不過此之持有係受寄之
    當然結果，槍砲彈藥刀械管制條例既就「持有」與「寄藏」
    為分別處罰之規定，則單純之「持有」，固不包括「寄藏」
    ，惟「寄藏」之受人委託代為保管，其保管之本身所為之「
    持有」，既係「寄藏」之當然結果，法律上自宜僅就「寄藏
    」行為為包括之評價，不應另就「持有」予以論罪（最高法
    院74年臺上字3400號判例意旨參照）。是被告甲○○寄藏上
    開可發射子彈具有殺傷力之改造手槍、子彈而持有該具殺傷
    力之改造手槍、子彈，應分別為寄藏具殺傷力之改造手槍、
    子彈之當然結果，均不另論罪。
(四)、被告乙○○前因違反毒品危害防制條例案件，經本院於90年
    3月16日以90年度訴字第22號刑事判決分別判處有期徒刑10
    月、6月，應執行有期徒刑1年4月確定，又因違反毒品危害
    防制條例案件，經本院於92年3月10日以91年度訴字第789號
    刑事判決分別判處有期徒刑10月、7月，應執行有期徒刑1年
    4月確定，上開各罪接續執行，於94年10月27日縮刑期滿執
    行完畢等情，有臺灣高等法院被告前案紀錄表及臺灣新竹地
    方法院檢察署刑案資料查註紀錄表各乙份在卷為憑，其受徒
    刑之執行完畢後，5年以內故意再犯本件有期徒刑以上之罪
    ，為累犯，應依刑法第47條第1項之規定加重其刑。
(五)、爰審酌被告乙○○持有具殺傷力之改造手槍及子彈，對於社
    會治安造成之潛在危險甚鉅，惟未持以從事其他不法行為，
    並未造成任何實際之損害，兼衡其犯後坦承犯行，態度尚可
    ，學歷為國中畢業，經濟狀況不好，被告甲○○係因被動受
    友人即被告乙○○之請託而代為藏放上開改造手槍、子彈，
    寄藏時間甚短，受託寄藏之當日即為警查獲，犯後亦坦白承
    認，學歷為高中肄業，經濟狀況不佳等一切情狀；被告甲○
    ○之犯罪情狀顯有可憫恕之處，顯然情輕而法重，如科以法
    定最低刑度仍嫌過重，爰依刑法第59條規定酌量減輕其刑，
    並分別量處如主文所示之刑及併科罰金，並就罰金部分，均
    諭知易服勞役之折算標準，以資懲儆。
五、扣案可發射子彈具有殺傷力之仿WALTHER廠PPK/S型半自動手
    槍製造之槍枝換裝土造金屬槍管改造而成之改造手槍1支（
    含彈匣1個，槍枝管制編號0000000000號），屬違禁物，不
    問屬於犯人與否，均應依刑法第38條第1項第1款規定在主文
    第1項、第2項下分別宣告沒收。另扣案之子彈6顆，經送內
    政部警政署刑事警察局鑑定結果，其中5顆子彈，固認有殺
    傷力，惟已實際擊發而僅餘彈殼、彈頭，其餘1顆雖可擊發
    ，惟發射動能不足，認不具殺傷力，再彈殼2顆，係被告乙
    ○○試射擊發後所留，均不具子彈違禁物之性質，爰不予宣
    告沒收，附此敘明。
六、起訴書固認被告甲○○寄藏上開具殺傷力之改造手槍、子彈
    之時間係96年8月20日晚上9時許起，及被告乙○○、甲○○
    所持有、寄藏之具殺傷力子彈數量為8顆等語。經查：被告
    甲○○受託藏放上開具殺傷力之改造手槍、子彈之時間，既
    經本院認定係96年8月22日上午某時許（理由詳前二、所述
    ），另被告乙○○於本院審理時供述：有拿扣案槍枝試射2
    顆子彈，是對著大樹的樹幹試射，打什麼樹伊不知道，約距
    離4、5公尺，子彈就卡在樹幹裡面，沒有很深，大約幾公分
    而已等語，並經本院當庭量測被告乙○○以手比畫之結果寬
    度為2.5公分（見本院卷第170頁），是該試射之子彈2顆既
    未扣案，依被告乙○○之供述，亦無法據以證明該2顆子彈
    具有殺傷力，另餘6顆子彈，全數經送鑑定之結果，其中1顆
    雖可擊發，惟發射動能不足，認不具殺傷力一節，有內政部
    警政署刑事警察局97年2月4日刑鑑字第0970014436號函1紙
    在卷供參（見本院卷第34頁），是被告乙○○、甲○○持有
    、寄藏具殺傷力之子彈數量應僅5顆，公訴檢察官固於本院
    準備程序蒞庭時當庭更正子彈數量為7顆等語（見本院卷第
    124頁），惟按除特別規定外，已受請求之事項未予判決，
    或未受請求之事項予以判決，其判決當然違背法令，刑事訴
    訟法第379條第12款定有明文。故檢察官就被告之犯罪事實
    以實質上或裁判上一罪起訴者，因其刑罰權單一，在審判上
    為一不可分割之單一訴訟客體，法院自應就全部犯罪事實予
    以合一審判，以一判決終結之，如僅就其中一部分加以審認
    ，而置其他部分於不論，即有已受請求之事項未予判決之違
    法。又已經提起公訴之犯罪事實，除經檢察官依法撤回起訴
    外，並不能因檢察官在審判期日表示減縮起訴事實或未予陳
    述主張而發生消滅訴訟繫屬之效力，此與民事訴訟程序因採
    當事人處分權主義而得由當事人減縮應受判決事項之聲明之
    情形不同，換言之，該部分既未消滅訴訟繫屬，法院仍應予
    以裁判，最高法院98年度台上字第1146號、98年度台上字第
    684 號及97年度臺非字第470號判決意旨參照），是本院仍
    應就檢察官起訴之全部犯罪事實予以裁判，從而，就公訴意
    旨所認被告甲○○自96年8月20日晚上9時許起至同年月22日
    上午某時許止前之寄藏改造手槍、子彈犯行及被告乙○○、
    甲○○持有、寄藏子彈3顆之犯行，均無從使本院形成有罪
    之心證，此外，復查無其他積極證據證明被告等2人確有公
    訴人所指該2部分之犯行，惟公訴意旨認此2部分與前揭論罪
    科刑之部分分別為實質上一罪或裁判上一罪之想像競合犯關
    係，爰均不另為無罪之諭知，併此說明。
據上論斷，應依刑事訴訟法第299條第1項前段，槍砲彈藥刀械管
制條例第8條第4項、第12條第4項，刑法第11條前段、第55條、
第47條第1項、第59條、第42條第3項前段、第38條第1項第1款、
，判決如主文。
本案經檢察官李秋梅到庭執行職務。
中    華    民    國    98    年    6     月    30    日
                  刑事第五庭審判長法  官  黃惠玲
                                  法  官  林佑珊
                                  法  官  蔡欣怡
如不服本判決應於收受判決後10日內向本院提出上訴書狀，並應
敘述具體理由。其未敘述上訴理由者，應於上訴期間屆滿後20日
內向本院補提理由書 (均須按他造當事人之人數附繕本)「 切勿
逕送上級法院」。
以上正本證明與原本無異。
中    華    民    國    98    年    6     月    30    日
                                  書記官  劉怡芳
附錄本案論罪科刑法條全文：
槍砲彈藥刀械管制條例第8條第4項
未經許可，持有、寄藏或意圖販賣而陳列第1 項所列槍枝者，處
3年以上10年以下有期徒刑，併科新臺幣700萬元以下罰金。
槍砲彈藥刀械管制條例第12條第4項
未經許可，持有、寄藏或意圖販賣而陳列子彈者，處5年以下有
期徒刑，併科新臺幣300萬元以下罰金。


司法院資訊處製作；財團法人民間司法改革基金會備份。
